臺灣臺中地方法院刑事判決
111年度金訴字第1235號
                                   111年度金訴字第1702號
公  訴  人  臺灣臺中地方檢察署檢察官
被      告  林曉華


上列被告因詐欺等案件，經檢察官提起公訴（111年度偵字第
22310號）及追加起訴（111年度偵字第26545號）及移送併辦（
111年度偵字第32250號），被告於準備程序中就被訴事實為有罪
之陳述，經本院合議庭裁定改由受命法官獨任進行簡式審判，判
決如下：
    主    文
林曉華犯附表所示之罪，各處附表「主文」欄所示之刑。應執行
有期徒刑柒月，併科罰金新臺幣參萬伍仟元，罰金如易服勞役，
以新臺幣壹仟元折算壹日。緩刑參年。
    犯罪事實
一、林曉華依其社會生活之經驗，可知悉一般人均可自行申請金
    融帳戶使用，可預見提供金融帳戶予他人使用，該金融帳戶
    極有可能淪為轉匯、提領贓款之犯罪工具，且收受他人匯入
    帳戶內之不明款項，再代為購買虛擬貨幣轉入他人指定之電
    子錢包，亦會掩飾、隱匿詐騙所得款項之實際流向，製造金
    流斷點，並使詐騙之人不易追查，竟基於縱其收受網路來源
    不明款項係被害人遭詐騙所匯，再由其購買虛擬貨幣轉至他
    人電子錢包以製造金流斷點，將掩飾、隱匿特定犯罪所得之
    實際流向，亦不違背其本意之不確定故意，分別於民國111
    年1月12日前某日、同年3月3日前某日，將其所申辦新光商
    業銀行帳號000000000000號帳戶（下稱林曉華新光帳戶）及
    其不知情之表妹蔡依琪所申辦新光商業銀行帳號0000000000
    000號帳戶（下稱蔡依琪新光帳戶）提供予姓名、年籍不詳
    ，LINE暱稱「MARK LIUS」之成年人使用，待「MARK LIUS
　　」告知有款項匯入前開帳戶後，林曉華即依指示，透過虛擬
    貨幣交易平台「幣安」購買虛擬貨幣，再依「MARK LIUS」
    指示，轉入其指定之電子錢包。林曉華與「MARK LIUS」，
    共同意圖為自己不法之所有，基於詐欺取財及一般洗錢之犯
    意聯絡：
(一)不詳詐欺集團成員於110年11月間某日，佯裝為國外軍官透
    過網路交友軟體，與曾明珠結識後，向其佯稱：欲至聯合國
    開會，需將身上所有現金以包裹方式寄至曾明珠住處，要求
    曾明珠先代為支付貨運及通關相關費用云云，致其因而陷於
    錯誤，分別於111年1月12日9時44分許、同年月19日9時13分
    許，依指示匯款新臺幣（下同）65萬元、65萬元至林曉華新
    光帳戶後，林曉華再依「MARK LIUS」指示，陸續透過「幣
    安」購買比特幣後轉入「MARK LIUS」指定之電子錢包，而
    以此方式隱匿、掩飾該詐騙所得之本質及去向。林曉華並因
    之獲得5萬元報酬。嗣曾明珠發覺有異，報警處理，經警循
    線查獲上情。
(二)不詳詐欺集團成員於111年2月4日，佯裝為國外軍醫透過網
    路交友軟體，與彭碧玉結識後，向其佯稱：目前在敘利亞，
    欲退休至臺灣定居，需將身上所有現金以包裹方式寄至彭碧
    玉住處，要求彭碧玉先代為支付貨運及通關相關費用云云，
    致其因而陷於錯誤，於111年3月8日9時40分許，依指示匯款
    57萬元至蔡依琪新光帳戶後，林曉華再依「MARK LIUS」指
    示，陸續透過「幣安」購買比特幣後轉入「MARK LIUS」指
    定之電子錢包，而以此方式隱匿、掩飾該詐騙所得之本質及
    去向。嗣彭碧玉發覺有異，報警處理，經警循線查獲上情。
二、案經曾明珠訴由高雄市政府警察局林園分局、彭碧玉訴由臺
    中市政府警察局烏日分局及臺中市政府警察局第六分局報告
    臺灣臺中地方檢察署檢察官偵查起訴、追加起訴及移送併辦
    。
    理    由
一、按於第一審辯論終結前，得就與本案相牽連之犯罪或本罪之
    誣告罪，追加起訴，刑事訴訟法第265條第1項定有明文。而
    所謂相牽連案件，依刑事訴訟法第7條規定，包括一人犯數
    罪者、數人共犯一罪或數罪者、數人同時在同一處所各別犯
    罪者、犯與本罪有關係之藏匿人犯、湮滅證據、偽證、贓物
    各罪者。查被告林曉華前因詐欺案件，經檢察官以111年度
    偵字第22310號提起公訴〈即犯罪事實一、(一)部分〉，並由
    本院以111年度金訴字第1235號案件審理中，檢察官以被告
    另犯詐欺案〈111年度偵字第26545號，即犯罪事實一、(二)
    部分〉與上開本院審理之案件有相牽連案件關係，而於本院1
    11年度金訴字第1235號案件言詞辯論終結前，追加起訴，衡
    以前開追加部分與原起訴之犯罪事實有一人犯數罪之相牽連
    關係，經核程序尚無不合，本院自應併予審理。
二、本件被告所犯係死刑、無期徒刑或最輕本刑為三年以上有期
    徒刑或高等法院管轄第一審案件以外之罪，被告於準備程序
    期日就被訴事實為有罪之陳述，經本院告知簡式審判程序之
    旨，並聽取公訴人及被告之意見後，依刑事訴訟法第273條
    之1第1項規定，裁定由受命法官獨任進行簡式審判程序，且
    依同法第273條之2規定，不適用傳聞法則有關限制證據能力
    之相關規定，合先敘明。
三、上開犯罪事實，業據被告於本院準備及審理程序時均坦承不
    諱（見本院1235號金訴字卷第42至43、58頁），核與告訴人
    曾明珠、彭碧玉、證人蔡依琪、林秀真於警詢時證述之情節
    （見警卷第6至9頁、26545號偵卷第21至28頁、32250號偵卷
    第37頁）均大致相符，並有被告提出與暱稱「Longlive」（
    即「MARK LIUS」）之對話紀錄及匯款紀錄截圖、高雄市政
    府警察局第二分局永興派出所報案人與嫌疑人匯款截圖、告
    訴人曾明珠提出之兆豐國際商業銀行國內匯款申請書(兼取
    款憑條)、臺灣新光商業銀行股份有限公司集中作業部111年
    3月11日新光銀集作字第1110100905號函檢送林曉華新光帳
    戶之客戶基本資料、歷史交易清單、存款帳戶事故資料查詢
    、告訴人曾明珠之報案相關資料：①內政部警政署反詐騙諮
    詢專線紀錄表②臺中市政府警察局第二分局永興派出所受理
    詐騙帳戶通報警示簡便格式表③金融機構聯防機制通報單④臺
    中市政府警察局第二分局永興派出所受理案件證明單⑤臺中
    市政府警察局第二分局永興派出所受理各類案件紀錄表（見
    警卷第10至26、30至32、37至42頁）、員警職務報告、蔡依
    琪新光帳戶存摺封面及內頁影本、蔡依琪與暱稱「倖田樓兒
    」即被告LINE對話紀錄截圖、比特幣交易紀錄截圖、告訴人
    彭碧玉報案相關資料：①內政部警政署反詐騙諮詢專線紀錄
    表②新北市政府警察局海山分局海山派出所受理詐騙帳戶通
    報警示簡便格式表③中國信託銀行匯款申請書影本④新北市政
    府警察局海山分局海山派出所受理各類案件紀錄表、證人蔡
    依琪報案相關資料：①臺中市政府警察局烏日分局三和派出
    所受理案件證明單臺中市政府警察局烏日分局三和派出所受
    理各類案件紀錄表③臺中市政府警察局烏日分局三和派出所
    受理案件證明單（見26545號偵卷第15、29至32、37至45、5
    5至57、63至71頁）、臺中市政府警察局烏日分局111年7月1
    1日中市警烏分偵字第1110040106號函檢送蔡依琪新光帳戶
    開戶資料、交易明細（見核交字卷第7至11頁）、臺灣新光
    商業銀行股份有限公司集中作業部111年5月19日新光銀集作
    字第1110038079號函檢送蔡依琪新光帳戶之開戶資料、交易
    明細、被告提領款項之ATM自動櫃員機監視器錄影畫面截圖
    （見32250號卷偵卷第47至53、65至97頁）等附卷可稽。足
    徵被告前揭自白與事實相符。本案事證明確，被告犯行洵堪
    認定，應依法論科。
四、論罪科刑：　　
(一)核被告就犯罪事實一、(一)、(二)所為，均係犯刑法第339
    條第1項之詐欺取財罪、洗錢防制法第14條第1項之一般洗錢
    罪。而本案「MARK LIUS」所屬不詳詐欺集團，其成員固可
    能有三人以上，然本案尚無證據證明被告明知或可得而知「
    MARK LIUS」係詐欺集團成員，是被告固有詐欺取財之未必
    故意，然詐欺取財之方式甚多，尚無積極證據足認被告就「
    MARK LIUS」係以三人以上犯詐欺取財之加重手段乙節有所
    認識，依罪疑唯輕原則，爰認定被告所為係犯刑法第339條
    第1項之詐欺取財罪，是檢察官就原起訴及追加起訴所載之
    法條容有未洽，惟起訴之基本社會事實同一，且為有利被告
    之罪名變更，並經本院於111年10月18日準備程序時告知被
    告亦可能係涉犯刑法第339條第1項之詐欺取財罪（見本院卷
    第37至38頁），無礙被告及檢察官訴訟防禦權之行使，爰依
    法變更起訴法條。被告與「MARK LIUS」就本案犯行，有犯
    意聯絡及行為分擔，應論以共同正犯。又本案被告固有數次
    取得告訴人曾明珠受詐欺匯款，嗣用以購買虛擬貨幣轉出之
    情形，然被害人同一，先後數次取得款項、購買虛擬貨幣轉
    出之行為，均係為達同一詐欺取財、洗錢之目的，侵害之法
    益同一，行為之獨立性極為薄弱，依一般社會健全觀念，時
    間差距上亦難以強行分開，應視為數個舉動之接續施行，合
    為包括之一行為予以評價，屬接續犯，應分別論以一詐欺取
    財、洗錢罪。又被告所犯詐欺取財及一般洗錢犯行，係屬一
    行為觸犯數罪名之想像競合犯，應從一重之一般洗錢罪處斷
    。被告就前開一般洗錢犯行，被害人不同，其犯意各別，行
    為互殊，應予分論併罰。
(二)又被告於本院準備、審理程序時，就其涉犯洗錢犯行，自白
    犯罪，爰依洗錢防制法第16條第2項規定，減輕其刑。
(三)移送併辦部分：
　　臺灣臺中地方檢察署檢察官移送本院併辦之111年度偵字第
　　32250號，與追加起訴書所載犯罪事實相同〈即本判決犯罪事
    實一、(二)部分〉，為事實上同一案件，則本院就併案事實
    自得併予審究，附此敘明。
(四)爰審酌被告前無犯罪紀錄（參臺灣高等法院被告前案紀錄表
    ），素行良好，其竟將自己所有及其表妹所有之前開金融帳
    戶提供予「MARK LIUS」供詐欺、洗錢犯罪使用，影響社會
    治安及金融交易秩序，並使從事詐欺犯罪之人藉此輕易於詐
    騙後取得財物、製造金流斷點，掩飾、隱匿詐欺犯罪所得之
    去向，且導致檢警難以追緝，增加被害人尋求救濟之困難，
    所為實不足取，並衡酌本案被害人人數為2人，渠等受詐欺
    而損失之金額分別高達130萬元、57萬元，被告已與告訴人
    曾明珠以120萬元調解成立，並約定於111年11月10日前給付
    10萬元，餘款110萬元則自111年12月起，於每月15日前給付
    1萬元（見本院1235號金訴字卷第61至62頁本院調解程序筆
    錄）；另尚未能與告訴人彭碧玉調解成立、賠償所受損害等
    節；兼衡被告自述高中畢業之教育智識程度，目前在卡拉OK
    工作，收入不穩定，未婚，與母親、阿姨、奶奶同住，每月
    房租1萬8000元，需負擔其中5000元之生活狀況（見本院123
    5號金訴字卷第53頁），犯後於本院審理程序時能坦認犯行
    等一切情狀，分別量處如主文所示之刑，並就罰金部分，諭
    知易服勞役之標準，並考量被告所犯屬有同質性之洗錢罪，
    定其應執行之刑如主文所示，並就罰金部分，諭知易服勞役
    之標準。
(五)沒收部分：
 1、就犯罪事實一、(一)部分
　　被告因本案依「MARK LIUS」指示，交付其所有新光帳戶供
    「MARK LIUS」使用，並依指示代為購買虛擬貨幣，因之取
    得約5萬元之報酬，業據被告於本院準備程序時供承在卷（
    見本院1235號金訴字卷第37頁），固屬被告此部分之犯罪所
    得，然被告已與告訴人曾明珠以120萬元調解成立，業如前
    述，揆諸刑法第38條之1第5項規定之意旨，就此部分，爰不
    予宣告沒收。
 2、就犯罪事實一、(二)部分
　　被告於本院準備程序時供稱其並未因為交付蔡依琪新光帳戶
    部分取得報酬等語（見本院1235號金訴字卷第37頁），且卷
    內無證據證明被告就此部分有取得犯罪所得之情形，爰不予
    宣告沒收，附此敘明。
(六)被告前未曾因故意犯罪受有期徒刑以上刑之宣告，有卷附臺
    灣高等法院被告前案紀錄表附卷可稽，其因一時失慮，致涉
    本案犯行，固非可取，惟審酌被告犯後於本院尚能坦認犯行
    ，且與部分被害人調解成立，業如前述，已見悔意，堪信被
    告經此偵審程序及刑之宣告，當知所警惕而無再犯之虞，本
    院綜合各情，認其所受刑之宣告以暫不執行為適當，爰依刑
    法第74條第1項第1款之規定宣告緩刑3年，以啟自新。
據上論斷，應依刑事訴訟法第273條之1第1項、第299條第1項前
段、第300條，洗錢防制法第14條第1項、第16條第2項，刑法第1
1條、第28條、第339條第1項、第55條、第42條第3項前段、第51
條第5款、第7款、第74條第1項第1款，刑法施行法第1條之1第1
項，判決如主文。
本案經檢察官吳婉萍提起公訴、追加起訴及移送併辦，檢察官陳
怡廷到庭執行職務。
中　　華　　民　　國　　111 　年　　11　　月　　15　　日
                  刑事第十庭    法  官  陳怡珊
以上正本證明與原本無異。
如不服本判決應於收受判決後20日內向本院提出上訴書狀，並應
敘述具體理由；其未敘述上訴理由者，應於上訴期間屆滿後20日
內向本院補提理由書（均須按他造當事人之人數附繕本）「切勿
逕送上級法院」。
                                書記官  吳韻聆
中　　華　　民　　國　　111 　年　　11　　月　　16　　日
附錄本案論罪科刑法條：
中華民國刑法第339條
（普通詐欺罪）
意圖為自己或第三人不法之所有，以詐術使人將本人或第三人之
物交付者，處5年以下有期徒刑、拘役或科或併科50萬元以下罰
金。
以前項方法得財產上不法之利益或使第三人得之者，亦同。
前二項之未遂犯罰之。
洗錢防制法第14條
有第二條各款所列洗錢行為者，處7 年以下有期徒刑，併科新臺
幣5 百萬元以下罰金。
前項之未遂犯罰之。
前二項情形，不得科以超過其特定犯罪所定最重本刑之刑。
附表：
編號 犯罪事實 主文  1 犯罪事實一、(一) 林曉華共同犯洗錢防制法第十四條第一項之洗錢罪，處有期徒刑陸月，併科罰金新臺幣參萬元，罰金如易服勞役，以新臺幣壹仟元折算壹日。  2 犯罪事實一、(二) 林曉華共同犯洗錢防制法第十四條第一項之洗錢罪，處有期徒刑貳月，併科罰金新臺幣壹萬元，罰金如易服勞役，以新臺幣壹仟元折算壹日。